【裁判字號】    92,上易,445
【裁判日期】    920630
【裁判案由】    竊盜等
【裁判全文】
臺灣高等法院高雄分院刑事判決                    九十二年度上易字第四四五號
    上  訴  人  台灣高雄地方法院檢察署檢察官
    上  訴  人
    即  被  告  癸○○
右上訴人因被告竊盜等案件，不服台灣高雄地方法院九十一年度易字第三二０九號中
華民國九十二年一月二十八日第一審判決（起訴案號：臺灣高雄地方法院檢察署九十
一年度偵字第四０二八號，移
八九一、二二一九八、二四六七八號），提起上訴，（併辦案號：同署九十二年度偵
字第四一八九號），本院判決如左：
      主  文
原判決撤銷。
癸○○連續於夜間侵入住宅竊盜，處有期徒刑貳年。扣案之油管壹支、六角扳手壹支
、螺絲起子貳把、鉗子貳支、美工刀壹支、一字型扳手壹支、Ｔ字型扳手壹支均沒收
。
      事  實
一、癸○○前因違反麻醉藥品管理條例及肅清煙毒條例等案件，各經法院判處罪刑，
    並定其應執行刑十年確定，甫於民國九十年十一月十四日假釋出獄。竟不知警惕
    ，復基於意圖為自己不法所有之概括犯意，連續於：
    (一)九十一年二月二十日上午四時五十分許之夜間，途經高雄縣鳳山市○○街五十
      二巷十七號甲○○住宅，因見甲○○住宅一樓大門未上鎖，即侵入甲○○住宅
      二樓，竊取甲○○之女王怡婷所有之新台幣（下同）九千三百三十六元，得手
      後藏放身上，惟癸○○尚未離去，適經王怡婷返家，發覺有異，因而查獲癸○○，起出現金九千三百三十六元。
    (二)九十一年六月六日下午七時三十分許，在高雄市○○區○○街一七一號前騎樓
      ，見葉宗憲所有由丁○○使用之ＹＺＫ—二六六號輕型機車停放於該處，且機
      車鑰匙未拔下，乃騎乘該車離去，而竊取得手。丁○○隨即發現及大聲呼叫，
      路人林志成即騎乘機車追趕癸○○，至高雄市○○區○○路四七０號光陽夜市
      前，癸○○不慎撞上路旁攤位倒地，始為到場之員警當場逮獲。
    (三)九十一年七月二十二日下午六時四十五分許，在高雄縣鳳山市○○○路三巷三
      十七之三號前，見丙○○所有之ＷＩＶ─六一九號機車停放該處，即竊取該機
      車，得手後供己使用。嗣於同日下午十時許，癸○○騎乘該車，行經高雄縣鳳
      山市八仙公園附近，經警攔檢，癸○○仍駕車逃逸，直至高雄縣鳳山市○○○
      路一─三號前，始為警逮獲。
    (四)於九十一年十月四日下午二、三時許，騎乘車號ＷＪＧ—三一六號輕型機車，
      並於機車置物箱內放置所有之油管一支及客觀上對人之生命、身體、安全具有
      危險性可供兇器使用之六角扳手一支、螺絲起子二把、鉗子二支、美工刀一支
      等工具，同日下午四時十分許，行經高雄縣大寮鄉○○村○○街二十四號大樓
      車庫，見庚○○所有ＹＺＯ—四二三號機車停放該處，即以上開工具撬開庚○○機車座墊，竊取庚○○放置於機車置物箱內之高雄地方法院民事通知書二紙
      、刑事附帶民事訴訟起訴書一份、臺灣銀行存摺一本，得手後藏放在其騎乘之
      ＷＪＧ—三一六號輕型機車置物箱內。
    (五)隨後，見己○○所有ＯＮＤ—五八八號重型機車亦停放該車庫內，仍以上開工
      具撬開庚○○機車座墊，而著手竊盜，惟因置物箱內無財物而未遂。
    (六)其後，見該車庫復停放有辛○○○所有ＯＫＮ—八三０號機車，仍以上開工具
      撬開辛○○○機車座墊，並以其所有之油管一支抽取辛○○○所有機車之汽油
      至其騎乘之ＷＪＧ—三一六號機車油箱內，而竊取汽油得手。
    (七)之後，見該車庫猶停放有辛○○○所有ＷＢＵ—八九一號機車，仍以上開工具
      撬開辛○○○機車座墊，亦以其所有之油管一支抽取辛○○○所有機車之汽油
      至其騎乘之ＷＪＧ—三一六號機車油箱內，而竊取汽油得手。嗣因辛○○○聞
      到有汽油味，下樓查看，發現癸○○藏匿車庫內，經呼叫鄰人及報警處理後，
      當場查獲癸○○，扣得癸○○所有供犯罪所用之油管一支、六角扳手一支、螺
      絲起子二把、鉗子二支、美工刀一支，並於癸○○所騎乘之車號ＷＪＧ—三一
      六號輕型機車置物箱內起出庚○○失竊之高雄地方法院民事通知書二紙、刑事
      附帶民事訴訟起訴書一份、臺灣銀行存摺一本。
    (八)九十一年十一月五日下午一時許，在高雄縣鳳山市○○路郵局旁圍牆邊，見子
      ○○所有ＸＲ—二八八五號自小客車停放該處，即將子○○之自小客車駛至高
      雄縣鳳山市○○○路鳳山國中旁舊議會空地停放，再竊取車內ＪＶＣ牌汽車音
      響一部，得手後逃逸。
    (九)九十一年十一月五日，癸○○騎乘ＷＪＧ—三一六號機車，並攜帶所有客觀上
      對人之生命、身體、安全具有危險性足供兇器使用之Ｔ型扳手及一字型扳手各
      一支，於同日下午一時二十分許，途經高雄縣鳳山市黃埔四村十六號前，見戊○○○所有ＶＷＥ—一六八號機車停放該處，即以上開扳手撬開戊○○○之機
      車座墊，而著手竊盜，然因置物箱內並無財物而未遂。
    (十)癸○○繼續騎乘ＷＪＧ—三一六號機車，並攜帶所有客觀上對人之生命、身體
      、安全具有危險性足供兇器使用之Ｔ型扳手及一字型扳手各一支，隨後於九十
      一年十一月五日下午一時三十五分許，行經高雄縣鳳山市○○街五十五號前，
      見壬○所有所有ＷＣＳ—二八０號機車停放該處，仍以上開扳手撬開壬○之機
      車座墊，竊取置物箱內之袖套一雙、購物袋一只、陽傘一把得手。惟因癸○○
      於行竊戊○○○之機車置物箱內物品時，已經遭鄰人張簡永裕發覺而與戊○○○尾隨在後，故於癸○○行竊壬○之機車置物箱內物品之際，呼叫路人圍捕，
      始為到場之員警當場逮獲，扣得癸○○所有供犯罪所用Ｔ型扳手及一字型扳手
      各一支，並起出壬○所有之袖套一雙、購物袋一只、陽傘一把及子○○所有Ｊ
      ＶＣ牌汽車音響一部。
二、案經高雄縣警察局鳳山分局先後移送臺灣高雄地方法院檢察署檢察官偵查起訴及
    移送併案審理。
      理  由
一、訊據上訴人即被告癸○○（下稱被告）矢口否認有竊盜犯行，辯稱其進入甲○○
    住宅係為討水喝，身上金錢為自己所有，另其未竊取丁○○使用之機車，係為逃
    避他人毆打，情急之下借用該車逃逸，又被害人丙○○之機車係向蕭輝全借得，
    而其係因內急而住入高雄縣大寮鄉○○村○○街二十四號大樓車庫內，並無竊取
    他人財物，至被害人庚○○所有之物係其拾取得來，再子○○之汽車音響係其拾
    取得來，亦未竊取壬○之財物等語。
二、經查：
    (一)事實(一)部分，業經被害人甲○○於原審審理中指稱：「是，那天剛好是農曆正
      月九日就是天公生日，我們在村裡的廟有拜拜，早上我女兒就拿牲禮到廟裡拜
      拜，門有關上但是沒有上鎖，她回來時發現門有被打開沒有關，她就到廟裡去
      找我弟弟，我弟弟、我媽媽就回來，他們把所有的人叫醒，我問他們什麼事情
      ，我弟弟說好像有小偷，我女兒上樓往她房間裡走發現被告在他房間裡面拿東
      西，我女兒嚇了一跳往外跑喊叫說人躲在裡面，我當時站在我房間門口就在樓
      梯口旁，我看到被告手要往口袋裡插要往外跑，我就往前抱住他，並叫我弟弟
      上來幫忙，我媽媽也有叫人來幫忙，我們有報警，我女兒上房間看發現錢（我
      妹妹交代我女兒要幫我姪子王宜婷繳學費）已經掉了，警察來時，問我女兒遺
      失的錢多少，我女兒說出數目後，警察就在被告身上找到相同數目的錢。」等
      語乙確（見原審九十一年十月二十二日訊問筆錄），且警方於被告身上起出之
      現金九千三百三十六元，恰與被害人甲○○之女王怡婷預備繳交之學費金額相
      等，亦有高雄縣鳳山市過埤國民小學九十年度第二學期註冊繳費收據三紙、照
      片二張及高雄縣警察局贓物認領收據一紙附卷可參，輔以被害人甲○○與被告
      素不相識，被害人甲○○當無故意誣指被告竊盜之理，是被害人甲○○之指述
      ，應屬可信。至被告雖以前開情詞置辯，惟以本件竊案案發之時間為九十一年
      二月二十日上午四時五十分許，衡情，該時段乃一般人睡眠之時間，被告豈有
      於此段時間擅自進入他人住宅以索討飲水之可能，被告所辯，顯與常情有悖，
      殊無可採。被告就事實(一)部分之竊盜犯行，應堪認定。
    (二)事實(二)部分，已經被害人丁○○於原審指述：「是，我機車騎回家放在騎樓，
      因我想說要馬上出去，所以機車沒有上鎖，我還在樓下，後來聽到狗叫，我跑
      出來看，看到被告牽機車騎走，我就追出去一直喊，就有一名路人追過去，後
      來就有人帶我到現場牽車子。」、「（狗在叫，你出去時，發現被告在牽機車
      時，還有無其他人在追他？）當時沒有其他人，只有我在追他，後來才有一名
      路人追他。」、「（你家騎樓下除了你放的機車外還有無其他機車？）沒有。
      」、「我只有看到他牽我的車子，沒有看到有人追他。」等語綦詳（見原審九
      十一年十月二十二日訊問筆錄），核與證人林志成於警訊中證稱：「九十一年
      六月六日十九時三十分許，我騎機車回家至民康街與民利街口，鄰近居民大聲
      叫有小偷，當時發現乙名男子騎乘鄰居所有機車ＹＺＫ—二六六號快速往民康
      街往乙誠三路逃逸，我立即騎機車追捕，歹徒從民康街左轉乙倫路四七０號（
      光陽夜市○○○○○路旁攤位倒地後，預備逃逸時警方到達立即逮捕。」等語
      相符，並有高雄市政府警察局鼓山分局扣押筆錄、贓物認領保管單、車籍作業
      系統—查詢認可資料各一紙及照片二張附卷可參，被害人丁○○之指述應堪採
      信，且於本件案發時，並無其他人在後追趕被告，亦經被害人丁○○指陳乙確
      ，是被告所辯，顯屬無據。被告就事實(二)部分之竊盜犯行，亦堪認定。
    (三)事實(三)部分，已經被害人丙○○指訴其所有機車遭竊等語甚乙，且該機車失竊
      當日，正由被告占有使用中，再參以被告就占有使用該機車之來源，先辯稱係
      向蕭輝全借用等語，嗣經蕭輝全於偵查中否認後，被告復改稱係向蕭輝全之女
      友所借用等語，是被告所辯，已難遽採。況參以被告騎乘該機車，經警攔查，
      被告竟拒絕攔檢，反加速逃逸，已經被告於警陳供述在卷，而衡諸常情，被告
      苟係向蕭輝全或其女友借用該機車，當無從得知該機車係失竊之贓物，被告自
      無拒絕攔檢而加速逃逸之理，足見被告之情虛，是被告所辯該機車係借用而來
      等語，不足採信。被告竊取被害人丙○○之機車，應堪認定。
    (四)事實(四)、(五)、(六)、(七)部分，亦經被害人辛○○○於原審指述：「是，我的機車
      已經有好幾次被偷油，還有機車鎖被撬壞好幾次了，當天我到一樓聞到有汽油
      味，我的機車停放在一樓車庫裡，被告把機車停放在我機車車尾那裡，我把車
      庫電燈打開，車庫有鐵門且都有鎖，我電燈打開看到被告躲在證人己○○車後
      面，頭突然伸出來害我嚇一跳，我跟他說他撬我們的車，我們車庫裡沒有廁所
      ，我去叫鄰居來，他就跟他們說他是要大便，我們機車的油蓋沒有蓋上，他的
      油管藏在他機車下，有露出一節。」，及被害人己○○於原審指述：「那天我
      剛好開車回來，聽到他們說要抓賊，我去看我的機車置物箱有被破壞，可是裡
      面沒有東西。」，及被害人庚○○於原審指述：「是，我的銀行存摺、法院通
      知單我放在機車坐墊下的置物箱被偷，警察抓到被告後才通知我到派出所的。
      」、「十月四日才放的，我在菜市場做生意，我騎機車回來換汽車去補貨，我
      把機車停放在那裡大約一個小時而已，我回來機車就被撬了，存摺、通知單也
      不見了。」等語乙確（見原審九十一年十一月五日訊問筆錄）；且被告為警查
      獲時，經警方於其騎乘之車號ＷＪＧ—三一六號輕型機車置物箱內起出六角扳
      手一支、螺絲起子二把、鉗子二支、美工刀一支、油管一支等供竊盜犯罪所用
      之物，及被害人庚○○所失竊之高雄地方法院民事通知書二紙、刑事附帶民事
      訴訟起訴書一份、臺灣銀行存摺一本等物，有前開工具扣案及扣押筆錄、領結
      、照片十二張附卷可佐，參酌被害人庚○○所述，其將所失竊之高雄地方法院
      民事通知書二紙、刑事附帶民事訴訟起訴書一份、臺灣銀行存摺一本放入車號
      ＹＺＯ—四二三號輕型機車置物箱之時間僅約一小時左右，而其失竊之物亦僅
      有前開通知書、起訴書、存摺而已，衡情，倘如被告所辯，被害人庚○○所失
      竊之物係其拾獲之物，以被害人庚○○遭竊之情節，係機車置物箱鑰匙孔遭人
      破壞後，遭人盜取其內之高雄地方法院民事通知書二紙、刑事附帶民事訴訟起
      訴書一份、臺灣銀行存摺一本，顯見此等物品係竊賊所欲取得之物，否則竊賊
      於打開機車置物箱後大可不必拿取前開通知書，何需先行竊得前開通知書等再
      將之丟棄；況高雄縣大寮鄉○○村○○街二十四號車庫內並無廁所，已經被害
      人辛○○○陳述乙確，被告辯稱其係前往該處如廁，顯與常情不符，委無可採
      。是被告就事實(四)、(五)、(六)、(七)部分之竊盜犯行，亦堪認定。
    (五)事實(八)部分，已經被害人子○○於警訊中指述：「於九十一年十一月五日下午
      十六時發現停放於鳳山市○○路郵局旁圍牆邊之自小客車車號ＸＲ—二八八五
      號不見，便四處尋找，在離失竊地不遠的鳳山市○○○路鳳山國中旁舊議會空
      地內找到失竊自小客車後發現車內乙部ＪＶＣ牌ＶＣＤ型號為ＫＳ—ＦＸ二三
      ０及ＣＨ—Ｘ九九音響被取走。」等語乙確，並有領結一紙附卷可參；而警方
      於九十一年十一月五日下午一時四十分許，在高雄縣鳳山市○○街五十五號前
      查獲被告時，於被告所騎乘之車號ＷＪＧ—三一六號輕型機車上起出之音響一
      台，確係被害人子○○所失竊，亦經被害人子○○指認無誤，是以被害人子○○所有汽車音響失竊之時間，與被告遭警查獲之時間，均為九十一年十一月五
      日，及竊賊所竊盜之物，係被害人子○○所有自小客車內之汽車音響，顯見前
      開汽車音響乃竊賊所欲取得之物，否則其豈有僅取走該汽車音響而將車輛停放
      於他處之理，因之，該汽車音響既係竊賊所欲取得之物，其又何來於竊得當日
      即將之丟棄之可能；況證人即員警楊仁和亦到庭證稱：「有，被告製作筆錄時
      確實有說音響是他撿到的，也有帶我到現場去看，是在王生乙路舊市場後面，
      剛好有一名婦人出來，我問那名婦人是否認識癸○○，她說有看過但不認識，
      我問說那裡是否有音響，那名婦人指是否家裡那一台，我說不是，那名婦人就
      說不知道。」、「我們去現場時只有詢問那名婦人而已。」等語（見原審九十
      二年一月七日訊問筆錄），以證人楊仁和係依法執行職務之員警，與被告間又
      無任何怨隙，證人楊仁和自無誣陷被告之必要，其證言應屬可信，被告所辯，
      洵無可採。被告就事實(八)部分之竊盜犯行，亦堪認定。
    (六)事實(九)、(十)部分，業經證人張簡永裕於原審證述：「當天下午接近二點我從家
      裡出來，我看到被告開我鄰居機車座墊，已經打開了，沒有看到他拿出東西，
      因為我不認識被告，所以趕快去問我鄰居許媽媽，認識被告否，她說不認識，
      所以我就開車載許媽媽去追被告，路上我看被告慢慢騎沿路在找目標，看到他
      又開了另一台機車座墊，不記得車號，我有聯絡警察，但是打不通，我就繼續
      跟蹤被告，追到鳳林路被告躲起來，我找不到他，我就繼續找，我繞回來時，
      看到被告在路邊又再撬另一部機車座墊，他有拿出東西，是一個袋子，因為他
      是現行犯，我就喊抓賊，他有拿一支丁字型的工具，另一支是前端扁扁的鐵製
      的工具，大家就抓住他了，那些工具是警察來才拿起來的，他當天偷的第二部
      機車，我有帶警察去找，但是沒有找到。」等語（見原審九十一年十二月二十
      四日訊問筆錄），及被害人戊○○○於警訊中指述：「我看見癸○○利用一字
      型工具撬開壬○停放在其住宅前之機車ＷＣＳ—二八０號，而且把座墊掀起來
      ，就把車內物品袖套、購物袋拿至手上，而後張簡永裕就喊出聲抓賊。」、「
      是張簡永裕進去我的屋內跟我說才知道，我就迅速跑出來，看見我的機車內座
      墊已被掀起來，而且張簡永裕指給我看身穿花格子之男子把我掀起來的，而後
      張簡永裕問我是否認識此男子，我稱不認識，而後我就坐上張簡永裕自小客車
      跟蹤該名男子。」等語綦詳；且被告於遭警方查獲時，經警於其機車上起出一
      字型及Ｔ字型扳手各一支，及被害人壬○失竊之袖套一雙、購物袋一只、陽傘
      一把，有扣押筆錄及一字型及Ｔ字型扳手各一支扣案可參，足見被害人壬○、
      戊○○○之指述及證人張簡永裕之證述應屬可採。被告就事實(九)、(十)部分之竊
      盜犯行，亦堪認定。
三、查高雄縣鳳山市○○街五十二巷十七號為被害人甲○○之住宅，已經被害人甲○○陳述在卷，上午四時五十分屬日出以前日沒以後之夜間；而被告攜帶之六角扳
    手一支、螺絲起子二把、鉗子二支、美工刀一支、一字型及Ｔ字型扳手各一支，
    質地堅硬，有持以行兇之可能，客觀上足認對人之身體、生命具危險性，顯可供
    兇器使用。是核被告就事實(一)部分所為，係犯刑法第三百二十一條第一項第一款
    之於夜間侵入住宅竊盜罪；就事實(二)、(三)、(八)所為，係犯刑法第三百二十條第一
    項之普通竊盜罪；就事實(四)、(六)、(七)、(十)所為，係犯刑法第三百二十一條第一項
    第三款之攜帶兇器竊盜罪；就事實(五)、(九)所為，係犯刑法第三百二十一條第二項
    、第一項第三款攜帶兇器竊盜未遂罪。又被告先後多次於夜間侵入住宅竊盜、普
    通竊盜、攜帶兇器竊盜、攜帶兇器竊盜未遂之行為，時間緊接，所犯係基本構成
    要件相同之罪，顯係基於概括犯意反覆為之，為連續犯，應依刑法第五十六條規
    定，論以情節較重之於夜間侵入住宅竊盜罪，並加重其刑。又公訴人雖僅就被告
    事實(一)之竊盜犯行提起公訴，然檢察官就犯罪事實一部起訴者，其效力及於全部
    ，本件被告事實(二)至(十)竊盜部分之犯罪事實，與前揭論罪科刑之事實(一)竊盜部分
    ，有連續犯之關係，已如前述，本院自應就屬裁判上一罪之事實(二)至(十)竊盜部分
    一併加以裁判，附予敘乙。
四、原審以被告罪證乙確，予以論罪科刑，固非無見，惟查：(一)被告於九十一年七月
    二十二日下午六時四十五分許，在高雄縣鳳山市○○○路三巷三十七之三號前，
    竊取丙○○所有之機車，已如前述，原審未予審酌，尚有未洽；(二)火星塞套頭二
    個，並非行竊之工具，與本件犯罪無關，原審仍諭知沒收，亦有未合。檢察官上
    訴意旨指摘原判決不當，為有理由，被告上訴意旨否認犯罪，雖無理由，惟原判
    決既有上開可議之處，自應予以撤銷改判。爰審酌被告連續十次竊盜，並有於夜
    間侵入住宅竊盜及攜帶兇器竊盜，對社會治安之危害非輕，而被告於因竊盜罪遭
    警方當場逮獲後，竟仍一再連續行竊，漠視法紀，惡性重大，且住宅乃個人極度
    私密之處所，一旦遭他人侵入行竊，將對被害人造成極大之心理負擔，輔以被告
    前已有多次竊盜前科，有臺灣高等法院被告全國前案紀錄表及臺灣高雄地方法院
    檢察署刑案資料查註紀錄表各一份在卷可參，竟仍不知悛悔，一再行竊，實不宜
    輕縱等一切情狀，仍如原審量處有期徒刑二年。扣案之油管一支、六角扳手一支
    、螺絲起子二把、鉗子二支、美工刀一支、一字型扳手一支、Ｔ字型扳手一支，
    均係被告所有，供犯罪所用之物，故依刑法第三十八條第一項第二款規定宣告沒
    收。
五、至公訴意旨另認被告就事實(一)部分另涉有刑法第三百零六條之侵入住宅罪嫌；惟
按刑法第三百二十一條第一項第一款於夜間侵入住宅竊盜，其侵入住宅之行為已
    結合於所犯加重竊盜之罪質中，自無更行構成侵入住宅罪之餘地，然公訴意旨認
    此部分與前揭論罪科刑之於夜間侵入住宅竊盜罪間，有方法結果之牽連關係，屬
    裁判上之一罪，爰不另為無罪之諭知。
據上論結，應依刑事訴訟法第三百六十九條第一項前段、第三百六十四條、第二百九
十九條第一項前段、刑法第五十六條、第三百二十一條第一項第一款、第三十八條第
一項第二款，判決如主文。
本案經檢察官沈紹嘉到庭執行職務。
中      華      民      國    九十二    年      六      月    三十      日
                              臺灣高等法院高雄分院刑事第一庭
                                  審判長法官  曾永宗
                                        法官  邱永貴
                                        法官  郭玫利
右正本證乙與原本無異。
不得上訴。
                                  法院書記官  鄭靜芳
中    華    民    國      九十二      年      七      月    一    日
附錄本判決論罪科刑法條
刑法第三百二十一條：
犯竊盜罪而有左列情形之一者，處六月以上、五年以下有期徒刑：
一  於夜間侵入住宅或有人居住之建築物、船艦或隱匿其內而犯之者。
二  毀越門扇、牆垣或其他安全設備而犯之者。
三  攜帶兇器而犯之者。
四  結夥三人以上而犯之者。
五  乘火災、水災或其他災害之際而犯之者。
六  在車站或埠頭而犯之者。
前項之未遂犯罰之。


司法院資訊處製作；財團法人民間司法改革基金會備份。
